---
title: "Probabilidad Aplicada"
author: "Santiago Longo y Rocco Fabro"
date: "2025-09-25"
output: html_document
---

```{r setup, include=FALSE}
knitr::opts_chunk$set(echo = FALSE,
                      warning = FALSE,
                      message = FALSE)
```

```{r pressure,warning=FALSE, cache=FALSE, message=FALSE}

library(dplyr)
library(tidyverse)
library(DT)
library(kableExtra)
library(ggplot2)
library(RColorBrewer)
library(ggthemes)  # estilos de graficos
library(ggrepel)   # etiquetas de texto mas prolijas que las de ggplot
library(scales)    # tiene la función 'percent()'
library(gganimate) # Para hacer graficos animados.
library(ggridges) # Para hacer graficos de densidad faceteados
library(GGally) # Para hacer varios graficos juntos.
library(cowplot)  #Para unir graficos generados por ggplot2
library(forcats)  #Para reordenar factores
library(pyramid) # para piramide poblacional
library(ggcorrplot) # para correlogramas
library(AER) # para datos
library(hexbin) # para grafico de dispersión con intesidad por color
library(wordcloud) #Nube de palabras
library(RColorBrewer)
library(wordcloud2)

datos <- read.csv("Morning_Routine_Productivity_Dataset.csv")

```

**Institución:** Instituto Nacional Superior del Profesorado Tecnico (INSPT)

**Profesora:** Marisa Casparian

---

# Índice

1. Introducción  
2. Objetivo del estudio  
3. Analisis estadístico  
   - 3.1 Distribución de tipos de desayuno  
   - 3.2 Actividades físicas mas frecuentes  
   - 3.3 Distribución de minutos de ejercicio  
   - 3.4 Ejercicio físico según estado de animo  
   - 3.5 Productividad según horas de sueño  
4. Conclusión  
5. Bibliografía  

---

# 1.Introducción

En la vida moderna, las rutinas matutinas desempeñan un papel fundamental en el bienestar y la productividad de las personas. Desde los habitos alimenticios hasta el ejercicio físico y las horas de descanso, cada aspecto influye directamente en el rendimiento diario y el estado de animo general.

El presente informe tiene como propósito analizar diferentes componentes de la rutina matutina —como el tipo de desayuno, la cantidad de ejercicio o la duración del sueño— para determinar cómo se relacionan con el estado de animo y la productividad percibida por los individuos.

Para ello, se trabaja con el conjunto de datos **“Morning Routine Productivity Dataset”**, que contiene información de diversas personas sobre sus habitos matutinos, ejercicio físico, sueño, tipo de desayuno y productividad.

---

# 2. Objetivo

El objetivo principal de este estudio es **analizar la influencia de las rutinas matutinas en la productividad y el estado de animo de las personas**.  
A partir de los datos recolectados, se busca identificar patrones y correlaciones que permitan comprender qué habitos se asocian con un mejor rendimiento o bienestar general.

---

# 3. Analisis estadístico

## 3.1 Distribución de tipos de desayuno

Antes de analizar la productividad, se estudió la **distribución de los distintos tipos de desayuno** declarados por los participantes. Este grafico permite observar la preferencia general en las comidas matutinas, las cuales pueden tener un impacto directo en los niveles de energía y concentración.




```{r}

datos_dona <- datos %>%
  group_by(Breakfast.Type) %>%
  summarise(valor = n()) %>%
  ungroup()

datos_dona <- datos_dona %>%
  mutate(
    porcentaje = valor / sum(valor),
    etiqueta = paste0(round(porcentaje * 100), "%"),
    posicion = cumsum(porcentaje) - porcentaje / 2
  )

tamano_agujero <- 4

datos_dona <- datos_dona %>%
  mutate(x = tamano_agujero)

grafico_dona <- ggplot(datos_dona, aes(x = tamano_agujero, y = valor, fill = Breakfast.Type)) +
  # Crear las barras (segmentos de la dona)
  geom_col(width = 1, color = "white") +
  
  # Transformar a coordenadas polares
  coord_polar(theta = "y") +
  
  # Agregar las etiquetas de porcentaje
  geom_text(aes(x = tamano_agujero * 1.3, y = cumsum(valor) - valor / 2, label = etiqueta), size = 5) +
  
  # Limitar el eje x para crear el agujero
  xlim(c(0.2, tamano_agujero + 0.5)) +
  
  # Mejorar el tema y quitar elementos innecesarios
  theme_void() +
  theme(
    legend.position = "right",
    legend.text = element_text(size = 12),
    legend.title = element_blank(),
    plot.title = element_text(hjust = 0.5, size = 18)
  ) +
  
  # Añadir un título
  labs(title = "  Distribucion de tipos de desayuno")

# Mostrar el grafico
print(grafico_dona)


```

### 3.1.1 Analisis:
El grafico de dona muestra la proporción de cada tipo de desayuno en la muestra. Se observan tendencias hacia ciertos tipos de desayuno mas populares (por ejemplo, los saludables o equilibrados), lo cual puede reflejar una conciencia general sobre la importancia de una buena alimentación matutina. Por otro lado, los desayunos ausentes o poco nutritivos suelen representar un menor porcentaje.

## 3.2 Actividades físicas mas frecuentes

El siguiente grafico muestra una nube de palabras con las actividades físicas mas mencionadas por los encuestados. Las palabras mas grandes representan los ejercicios mas frecuentes.

```{r}
data <- datos%>%
          count(Favourite.Exercise)

wordcloud2(
  data=data, size = 0.4
)

```

### 3.2.1 Analisis:
Las actividades mas comunes tienden a ser aquellas de facil acceso y bajo costo, como caminar, correr o realizar yoga. La prevalencia de estas practicas sugiere que una gran parte de la población considera el ejercicio como un componente relevante de su rutina diaria. El tamaño de cada palabra ilustra la frecuencia, lo que ayuda a visualizar rapidamente cuales son las mas practicadas.

## 3.3 Productividad según alimentación

Se compararon los niveles productivos de los individuos con sus desayunos habituales.

```{r}
# Cargar la librería
library(ggridges)

# Cargar los datos
datos <- read.csv("Morning_Routine_Productivity_Dataset.csv")

# Crear el gráfico de crestas
ggplot(datos, aes(x = Productivity.Score..1.10., y = Breakfast.Type, fill = Breakfast.Type)) +
  geom_density_ridges() +
  labs(
    title = "Distribución de la productividad por tipo de desayuno",
    x = "Puntuación de productividad (1-10)",
    y = "Tipo de desayuno"
  ) +
  theme_minimal()



```

### 3.3.1 Analisis:
El grafico de cresta muestra un aúmento en los niveles de productividad con desayunos más ligeros y balaceados como el Avocado toast, Yogurt & Berries o Fruit Bowl. Mientras que con los desayunos más pesados la puntuación de productividad es más dispersa. Mientras que saltarse el desayuno o tomar unicamente cafe refleja niveles de producción más bajos.

## 3.4 Ejercicio físico según estado de animo

El grafico de violín permite observar cómo varía la cantidad de ejercicio según el estado de animo reportado. Cada violín representa la distribución de minutos de ejercicio dentro de cada categoría emocional.

```{r}
ggplot(datos, aes(x = Mood, y = Exercise..mins., fill = Mood)) +
  geom_violin(trim = FALSE) +  # Muestra la densidad de los datos
  labs(title = "Distribución de minutos de ejercicio por estado de animo",
       x = "Estado de animo",
       y = "Minutos de Ejercicio") +
  theme_minimal()

```

### 3.4.1 Analisis:
Se puede observar que los estados de animo mas positivos, como “feliz” o “motivado”, tienden a asociarse con una mayor cantidad de minutos de ejercicio. Por el contrario, los estados emocionales negativos presentan una mediana mas baja y mayor dispersión, lo que sugiere una menor constancia o motivación para realizar actividad física. Esto respalda el pensamiento comun de que el bienestar emocional y la actividad física estan estrechamente vinculados.

## 3.5 Productividad según horas de sueño

Finalmente, se analizó la relación entre las horas de sueño y el puntaje de productividad. Se graficó la productividad promedio en función de las horas dormidas, incluyendo una línea de tendencia lineal.

```{r}
correlacion <- cor(datos$Sleep.Duration..hrs., datos$Productivity.Score..1.10., use = "complete.obs", method = "pearson")

data <- datos %>%
  group_by(Sleep.Duration..hrs.) %>%
  summarise(promedio_productividad = mean(Productivity.Score..1.10., na.rm = TRUE))

ggplot(data, aes(x = Sleep.Duration..hrs., y = promedio_productividad)) +
  geom_point() +
  geom_smooth(method = "lm", se = FALSE, color = "red") +
   annotate("text", 
           x = max(data$Sleep.Duration..hrs.) * 0.6,   
           y = max(data$promedio_productividad) * 1,
           label = paste("r =", round(correlacion, 5)), 
           size = 5, 
           color = "blue") +
  labs(
    title = "Productividad promedio por horas de suenio",
    x = "Horas de suenio",
    y = "Productividad promedia"
  ) +
  theme_minimal() 

```

### 3.5.1 Analisis:
El coeficiente de correlación de Pearson (r = 0.795) indica una relación lineal positiva fuerte entre las horas de sueño y el nivel de productividad. Esto significa que, en general, a mayor cantidad de horas dormidas, mayor productividad promedio.


$$
r = \frac{\sum (x_i - \bar{x})(y_i - \bar{y})}
         {\sqrt{\sum (x_i - \bar{x})^2 \sum (y_i - \bar{y})^2}}
$$

La línea de tendencia lineal del gráfico refuerza esta interpretación: muestra una pendiente ascendente que evidencia cómo el rendimiento tiende a mejorar conforme aumenta el descanso. Sin embargo, el valor de r no llega a 1, lo que sugiere que, aunque el sueño influye de manera considerable, no es el único factor determinante en la productividad.


# 4. Conclusión

En conclusión, el objetivo de este estudio fue analizar la relación entre las rutinas matutinas, la productividad y el estado de ánimo. Y luego de examinar los datos obtenidos, se observa una clara influencia del tipo de rutina en el rendimiento y el bienestar de las personas. Los resultados muestran que quienes mantienen hábitos equilibrados, como desayunar bien, hacer algo de actividad física y descansar lo suficiente, tienden a ser más productivos y a mantener un mejor estado de ánimo durante el día.

En particular, los individuos que consumen desayunos balanceados —como los que incluyen frutas, yogur o palta— tienden a reportar niveles de productividad más altos y una distribución más concentrada de puntajes positivos. Por otro lado, quienes omiten el desayuno o consumen alimentos poco nutritivos presentan una mayor dispersión en sus niveles de desempeño.

Asimismo, el ejercicio físico aparece como un factor clave en el estado de ánimo, observándose que las personas con emociones positivas realizan más minutos de actividad física, lo que sugiere una relación bidireccional entre bienestar emocional y movimiento corporal.

Finalmente, la relación entre las horas de sueño y la productividad confirma una asociación lineal positiva fuerte: Esto indica que el descanso no solo favorece la concentración, sino que también potencia el impacto de otros hábitos saludables.

En conjunto, los resultados enfatizan que la productividad no depende de un único factor, sino de la interacción entre sueño, alimentación y ejercicio. Fomentar rutinas matutinas conscientes y sostenibles puede, por tanto, ser una estrategia efectiva para mejorar tanto el desempeño laboral o académico como el bienestar general de las personas.

# 5. Bibliografía

Los datos fueron obtenidos de la base:“Morning Routine Productivity Datase" de "https://www.kaggle.com/"
