---
title: "Probabilidad Aplicada"
author: "Santiago Longo y Rocco Fabro"
date: "2025-09-25"
output: html_document
---

```{r setup, include=FALSE}
knitr::opts_chunk$set(echo = FALSE,
                      warning = FALSE,
                      message = FALSE)
```

```{r pressure,warning=FALSE, cache=FALSE, message=FALSE}

library(dplyr)
library(tidyverse)
library(DT)
library(kableExtra)
library(ggplot2)
library(RColorBrewer)
library(ggthemes)  # estilos de gráficos
library(ggrepel)   # etiquetas de texto más prolijas que las de ggplot
library(scales)    # tiene la función 'percent()'
library(gganimate) # Para hacer gráficos animados.
library(ggridges) # Para hacer gráficos de densidad faceteados
library(GGally) # Para hacer varios gráficos juntos.
library(cowplot)  #Para unir gráficos generados por ggplot2
library(forcats)  #Para reordenar factores
library(pyramid) # para pirámide poblacional
library(ggcorrplot) # para correlogramas
library(AER) # para datos
library(hexbin) # para grafico de dispersión con intesidad por color
library(wordcloud) #Nube de palabras
library(RColorBrewer)
library(wordcloud2)

datos <- read.csv("Morning_Routine_Productivity_Dataset.csv")

```

# Carátula

**Materia:** Probabilidad Aplicada  
**Autores:** Santiago Longo y Rocco Fabro  
**Fecha:** 25 de septiembre de 2025  
**Institución:** Instituto Nacional Superior del Profesorado Tecnico  
**Profesor:** Marisa Casparian

---

# Índice

1. Introducción  
2. Objetivo del estudio  
3. Análisis estadístico  
   - 3.1 Distribución de tipos de desayuno  
   - 3.2 Actividades físicas más frecuentes  
   - 3.3 Distribución de minutos de ejercicio  
   - 3.4 Ejercicio físico según estado de ánimo  
   - 3.5 Productividad según horas de sueño  
4. Conclusión  
5. Bibliografía  

---

# Introducción

En la vida moderna, las rutinas matutinas desempeñan un papel fundamental en el bienestar y la productividad de las personas. Desde los hábitos alimenticios hasta el ejercicio físico y las horas de descanso, cada aspecto influye directamente en el rendimiento diario y el estado de ánimo general.

El presente informe tiene como propósito analizar diferentes componentes de la rutina matutina —como el tipo de desayuno, la cantidad de ejercicio o la duración del sueño— para determinar cómo se relacionan con el estado de ánimo y la productividad percibida por los individuos.

Para ello, se trabaja con el conjunto de datos **“Morning Routine Productivity Dataset”**, que contiene información de diversas personas sobre sus hábitos matutinos, ejercicio físico, sueño, tipo de desayuno y productividad.

---

# Objetivo

El objetivo principal de este estudio es **analizar la influencia de las rutinas matutinas en la productividad y el estado de ánimo de las personas**.  
A partir de los datos recolectados, se busca identificar patrones y correlaciones que permitan comprender qué hábitos se asocian con un mejor rendimiento o bienestar general.

---

# Análisis estadístico

## 3.1 Distribución de tipos de desayuno

Antes de analizar la productividad, se estudió la **distribución de los distintos tipos de desayuno** declarados por los participantes. Este gráfico permite observar la preferencia general en las comidas matutinas, las cuales pueden tener un impacto directo en los niveles de energía y concentración.




```{r}

datos_dona <- datos %>%
  group_by(Breakfast.Type) %>%
  summarise(valor = n()) %>%
  ungroup()

datos_dona <- datos_dona %>%
  mutate(
    porcentaje = valor / sum(valor),
    etiqueta = paste0(round(porcentaje * 100), "%"),
    posicion = cumsum(porcentaje) - porcentaje / 2
  )

tamano_agujero <- 4

datos_dona <- datos_dona %>%
  mutate(x = tamano_agujero)

grafico_dona <- ggplot(datos_dona, aes(x = tamano_agujero, y = valor, fill = Breakfast.Type)) +
  # Crear las barras (segmentos de la dona)
  geom_col(width = 1, color = "white") +
  
  # Transformar a coordenadas polares
  coord_polar(theta = "y") +
  
  # Agregar las etiquetas de porcentaje
  geom_text(aes(x = tamano_agujero * 1.3, y = cumsum(valor) - valor / 2, label = etiqueta), size = 5) +
  
  # Limitar el eje x para crear el agujero
  xlim(c(0.2, tamano_agujero + 0.5)) +
  
  # Mejorar el tema y quitar elementos innecesarios
  theme_void() +
  theme(
    legend.position = "right",
    legend.text = element_text(size = 12),
    legend.title = element_blank(),
    plot.title = element_text(hjust = 0.5, size = 18)
  ) +
  
  # Añadir un título
  labs(title = "Distribución de tipos de desayuno")

# Mostrar el gráfico
print(grafico_dona)


```

### Análisis:
El gráfico de dona muestra la proporción de cada tipo de desayuno en la muestra. Se observan tendencias hacia ciertos tipos de desayuno más populares (por ejemplo, los saludables o equilibrados), lo cual puede reflejar una conciencia general sobre la importancia de una buena alimentación matutina. Por otro lado, los desayunos ausentes o poco nutritivos suelen representar un menor porcentaje, lo que podría asociarse con menores niveles de productividad en estudios posteriores.

## 3.2 Actividades físicas más frecuentes

El siguiente gráfico muestra una nube de palabras con las actividades físicas más mencionadas por los encuestados. Las palabras más grandes representan los ejercicios más frecuentes.

```{r}
data <- datos%>%
          count(Favourite.Exercise)

wordcloud2(
  data=data, size = 0.4
)

```

### Análisis:
Las actividades más comunes tienden a ser aquellas de fácil acceso y bajo costo, como caminar, correr o realizar yoga. La prevalencia de estas prácticas sugiere que una gran parte de la población considera el ejercicio como un componente relevante de su rutina diaria. El tamaño de cada palabra ilustra la frecuencia, lo que ayuda a visualizar rápidamente cuáles son las más practicadas.

## 3.3 Distribución de minutos de ejercicio

Se analizó la cantidad de minutos que las personas dedican al ejercicio diario. Este gráfico de histograma muestra cómo se distribuyen dichos valores en la muestra, junto con una curva normal ajustada.

```{r}
x <- datos$Exercise..mins.

# Histograma de densidad
hist(x, breaks = 20, probability = TRUE,
     main = "Distribución de minutos de ejercicio",
     xlab = "Exercise (mins)", col = "lightgray")

# Agregar la curva normal ajustada
curve(dnorm(x, mean = mean(x, na.rm = TRUE), sd = sd(x, na.rm = TRUE)),
      col = "blue", lwd = 2, add = TRUE)
```

### Análisis:
El histograma revela que la mayoría de los participantes dedica entre 20 y 60 minutos diarios al ejercicio, aunque existen algunos valores atípicos con duraciones mucho mayores. La curva normal permite comparar la distribución empírica con una distribución teórica, evidenciando cierta dispersión y asimetría. Esto indica que el hábito del ejercicio varía significativamente entre las personas, lo cual puede afectar de manera diferente la productividad individual.

## 3.4 Ejercicio físico según estado de ánimo

El gráfico de violín permite observar cómo varía la cantidad de ejercicio según el estado de ánimo reportado. Cada violín representa la distribución de minutos de ejercicio dentro de cada categoría emocional.

```{r}
ggplot(datos, aes(x = Mood, y = Exercise..mins., fill = Mood)) +
  geom_violin(trim = FALSE) +  # Muestra la densidad de los datos
  labs(title = "Distribución de minutos de ejercicio por estado de ánimo",
       x = "Estado de Ánimo",
       y = "Minutos de Ejercicio") +
  theme_minimal()
```

## Análisis:
Se puede observar que los estados de ánimo más positivos, como “feliz” o “motivado”, tienden a asociarse con una mayor cantidad de minutos de ejercicio. Por el contrario, los estados emocionales negativos presentan una mediana más baja y mayor dispersión, lo que sugiere una menor constancia o motivación para realizar actividad física. Esto respalda la hipótesis de que el bienestar emocional y la actividad física están estrechamente vinculados.

### 3.5 Productividad según horas de sueño

Finalmente, se analizó la relación entre las horas de sueño y el puntaje de productividad. Se graficó la productividad promedio en función de las horas dormidas, incluyendo una línea de tendencia lineal.

```{r}
data <- datos %>%
  group_by(Sleep.Duration..hrs.) %>%
  summarise(promedio_productividad = mean(Productivity.Score..1.10., na.rm = TRUE))

ggplot(data, aes(x = Sleep.Duration..hrs., y = promedio_productividad)) +
  geom_point() +
  geom_smooth(method = "lm", se = FALSE, color = "red") +
  labs(
    title = "Productividad promedio por horas de sueño",
    x = "Horas de sueño",
    y = "Productividad promedia"
  ) +
  theme_minimal() 
```

### Análisis:
La relación positiva observada indica que una mayor duración del sueño suele asociarse con un mayor puntaje de productividad. Sin embargo, el incremento no es lineal en todos los casos, ya que dormir en exceso también puede reducir la eficiencia. El rango de sueño óptimo se ubica aproximadamente entre 7 y 8 horas, donde se alcanza el máximo nivel promedio de productividad.

# Conclusión

El análisis permite concluir que las rutinas matutinas influyen de forma significativa en la productividad y el estado emocional de las personas. Los principales hallazgos son:

Los desayunos equilibrados y regulares se relacionan con mayores niveles de productividad.

La actividad física frecuente se asocia con mejores estados de ánimo y mayor energía.

Un descanso adecuado, cercano a las 7–8 horas diarias, se correlaciona positivamente con la productividad.

En conjunto, estos resultados refuerzan la importancia de mantener una rutina matutina saludable que combine descanso, alimentación equilibrada y actividad física regular.
