---
title: "Probabilidad Aplicada"
author: "Santiago Longo y Rocco Fabro"
date: "2025-09-25"
output: html_document
---

# Carátula

**Materia:** Probabilidad Aplicada  
**Autores:** Santiago Longo y Rocco Fabro  
**Fecha:** 25 de septiembre de 2025  
**Institución:** Instituto Nacional Superior del Profesorado Tecnico  
**Profesor:** Marisa Casparian

---

# Índice

1. Introducción  
2. Objetivo del estudio  
3. Análisis estadístico  
   - 3.1 Distribución de tipos de desayuno  
   - 3.2 Actividades físicas más frecuentes  
   - 3.3 Distribución de minutos de ejercicio  
   - 3.4 Ejercicio físico según estado de ánimo  
   - 3.5 Productividad según horas de sueño  
4. Conclusión  
5. Bibliografía  

---

# Introducción

En la vida moderna, las rutinas matutinas desempeñan un papel fundamental en el bienestar y la productividad de las personas. Desde los hábitos alimenticios hasta el ejercicio físico y las horas de descanso, cada aspecto influye directamente en el rendimiento diario y el estado de ánimo general.

El presente informe tiene como propósito analizar diferentes componentes de la rutina matutina —como el tipo de desayuno, la cantidad de ejercicio o la duración del sueño— para determinar cómo se relacionan con el estado de ánimo y la productividad percibida por los individuos.

Para ello, se trabaja con el conjunto de datos **“Morning Routine Productivity Dataset”**, que contiene información de diversas personas sobre sus hábitos matutinos, ejercicio físico, sueño, tipo de desayuno y productividad.

---

# Objetivo

El objetivo principal de este estudio es **analizar la influencia de las rutinas matutinas en la productividad y el estado de ánimo de las personas**.  
A partir de los datos recolectados, se busca identificar patrones y correlaciones que permitan comprender qué hábitos se asocian con un mejor rendimiento o bienestar general.

---

# Análisis estadístico

## 3.1 Distribución de tipos de desayuno

Antes de analizar la productividad, se estudió la **distribución de los distintos tipos de desayuno** declarados por los participantes. Este gráfico permite observar la preferencia general en las comidas matutinas, las cuales pueden tener un impacto directo en los niveles de energía y concentración.

```{r setup, include=FALSE}
knitr::opts_chunk$set(echo = FALSE,
                      warning = FALSE,
                      message = FALSE)
```

```{r pressure,warning=FALSE, cache=FALSE, message=FALSE}

library(dplyr)
library(tidyverse)
library(DT)
library(kableExtra)
library(ggplot2)
library(RColorBrewer)
library(ggthemes)  # estilos de gráficos
library(ggrepel)   # etiquetas de texto más prolijas que las de ggplot
library(scales)    # tiene la función 'percent()'
library(gganimate) # Para hacer gráficos animados.
library(ggridges) # Para hacer gráficos de densidad faceteados
library(GGally) # Para hacer varios gráficos juntos.
library(cowplot)  #Para unir gráficos generados por ggplot2
library(forcats)  #Para reordenar factores
library(pyramid) # para pirámide poblacional
library(ggcorrplot) # para correlogramas
library(AER) # para datos
library(hexbin) # para grafico de dispersión con intesidad por color
library(wordcloud) #Nube de palabras
library(RColorBrewer)
library(wordcloud2)

datos <- read.csv("Morning_Routine_Productivity_Dataset.csv")

```


```{r}

datos_dona <- datos %>%
  group_by(Breakfast.Type) %>%
  summarise(valor = n()) %>%
  ungroup()

datos_dona <- datos_dona %>%
  mutate(
    porcentaje = valor / sum(valor),
    etiqueta = paste0(round(porcentaje * 100), "%"),
    posicion = cumsum(porcentaje) - porcentaje / 2
  )

tamano_agujero <- 4

datos_dona <- datos_dona %>%
  mutate(x = tamano_agujero)

grafico_dona <- ggplot(datos_dona, aes(x = tamano_agujero, y = valor, fill = Breakfast.Type)) +
  # Crear las barras (segmentos de la dona)
  geom_col(width = 1, color = "white") +
  
  # Transformar a coordenadas polares
  coord_polar(theta = "y") +
  
  # Agregar las etiquetas de porcentaje
  geom_text(aes(x = tamano_agujero * 1.3, y = cumsum(valor) - valor / 2, label = etiqueta), size = 5) +
  
  # Limitar el eje x para crear el agujero
  xlim(c(0.2, tamano_agujero + 0.5)) +
  
  # Mejorar el tema y quitar elementos innecesarios
  theme_void() +
  theme(
    legend.position = "right",
    legend.text = element_text(size = 12),
    legend.title = element_blank(),
    plot.title = element_text(hjust = 0.5, size = 18)
  ) +
  
  # Añadir un título
  labs(title = "Distribución de tipos de desayuno")

# Mostrar el gráfico
print(grafico_dona)


```
